【裁判字號】    95,裁,2718
【裁判日期】    951130
【裁判案由】    聲請保全證據
【裁判全文】
最  高  行  政  法  院  裁  定
                                     95年度裁字第02718號
抗  告  人  甲○
上列抗告人因與相對人考選部間聲請保全證據事件，對於中華民
國95年10月13日臺北高等行政法院95年度聲字第18號裁定提起抗
告，本院裁定如下︰
    主  文
抗告駁回。
抗告訴訟費用由抗告人負擔。
    理  由
一、本件抗告意旨略謂：抗告人參加民國（下同）95年專門職業
    及技術人員普通考試導遊人員考試華語導遊人員類科考試，
    總成績為68.69分，惟第2試口試成績53.50分，因未滿60分
    ，未獲及格評定。抗告人則認為口試委員將與事件無關之因
    素、錯誤之事實以為判斷，而有評分不公、專斷等情事，此
    非個人主觀臆測或假定，且口試當日之錄影帶、錄音帶等證
    據有滅失之虞，是有聲請保全證據之必要等語。
二、原審法院係以：本件抗告人參加民國95年專門職業及技術人
    員普通考試導遊人員考試華語導遊人員類科考試，因第2試
    口試成績53.50分，未滿60分，致未獲及格。抗告人以口試
    委員將與事件無關之因素考慮在內，且有先入為主之成見，
    可調閱口試當天錄音、錄影帶為證。而該錄音、錄影帶於本
    案有調查必要，故請求將口試當天之錄音、錄影帶准予裁定
    證據保全。查抗告人請求就口試當天之錄音、錄影帶聲請保
    全證據，惟其未表明系爭口試當天錄音、錄影帶於訴訟期間
    有何遭滅失之虞，僅謂該證據於本案有調查必要，且對於系
    爭欲保全之證據有何滅失之保全證據理由之事實，並未為具
    體之主張及釋明。系爭錄音、錄影帶資料在相對人持有保管
    中，尚難認有滅失之虞，其聲請自屬不應准許，而予駁回。
三、本院按：
  (一)證據有滅失或礙難使用之虞，或經他造同意者，得向法院聲
    請保全。應保全證據之理由，應釋明之。釋明事實上之主張
    者，得用可使法院信其主張為真實之一切證據。但依證據之
    性質不能即時調查者，不在此限。為行政訴訟法第176條準
    用民事訴訟法第368條第1項前段、第370條、第284條所明定
    。而透過以上之規定可知，保全證據者，必須指明下述三要
    件事實：
    (1)特定之待證事實。
    (2)得以證明該待證事實之證據方法。
    (3)前項證據方法在本案進入審判階段以前有滅失或礙難使用
      之危險性存在（導致此項危險性存在之原因事實必須具體
      指明）。
    而以上(3)之要件事實，必須由聲請保全證據者另外提出「可
    供法院即時調查」之其他證據方法，以為釋明。
  (二)本件抗告人於原審法院聲請為保全前開「錄音及錄影帶」證
    據方法時，並未具體指明上開要件事實(3)存在之原因事實，
    並且提供可即時調查之證據方法，盡其釋明責任。而其於提
    起抗告時所述各節，亦未能補足其聲請保全證據應表明事項
    之欠缺。原審以裁定駁回其聲請，經核並無不合，抗告意旨
    求為廢棄，難認有理由，應予駁回。
四、依行政訴訟法第104條、民事訴訟法第95條、第78條，裁定
    如主文。
中    華    民    國    95    年    11    月    30    日
                  第五庭審判長法  官  鄭  淑  貞
                              法  官  黃  合  文
                              法  官  吳  明  鴻
                              法  官  鄭  小  康
                              法  官  帥  嘉  寶
以  上  正  本  證  明  與  原  本  無  異
中    華    民    國    95    年    11    月    30    日
                              書記官  阮  桂  芬


司法院資訊處製作；財團法人民間司法改革基金會備份。
